【裁判字號】    98,裁,2767
【裁判日期】    981112
【裁判案由】    聲請停止執行
【裁判全文】
最  高  行  政  法  院  裁  定
                                      98年度裁字第2767號
抗  告  人  甲○○
上列抗告人因與相對人臺北縣政府間聲請停止執行事件，對於中
華民國98年7月30日臺北高等行政法院98年度停字第21號裁定，
提起抗告，本院裁定如下︰
    主  文
抗告駁回。
抗告訴訟費用由抗告人負擔。
    理  由
一、按抗告法院認抗告為不合法或無理由者，應為駁回抗告之裁
    定。
二、原裁定以：臺北縣土城市○○路27巷59號之建物（下稱系爭
    建物），係屬第三人胡曾絲、胡兆璋、胡兆瑜未經申請建造
    執照而興建之違章建築，原經相對人以民國97年10月28日北
    縣拆認字第0970046748號函(以下稱原處分)認定為違章建築
    ，此確認處分未經行政救濟已告確定。本件抗告人即為承建
    系爭建物之承攬人，因定作人胡曾絲等人未依約給付工程款
    ，乃本於胡曾絲等人之債權人地位，先於97年11月間向臺灣
    板橋地方法院聲請對系爭建物假扣押，再於同年12月聲請拍
    賣。嗣後相對人以98年3月9日北縣拆拆字第0980004541號函
    通知處分相對人即胡曾絲等人，將於98年3月16日起執行拆
    除。抗告人獲悉後，即於98年3月10日以業經補辦建造執照
    手續進行中，請求銷案，經相對人以98年3月23日北縣拆認
    字第0980008846號函復行政執行不受法院訴訟事件之拘束等
    語，抗告人遂向原審法院聲請原處分停止執行。惟查，抗告
    人並非原處分之處分相對人；又其係基於債之關係得請求強
    制執行系爭建物之債權人，其對於系爭建物是否為違章建物
    應被拆除，僅有事實上之利害關係，原處分不致直接影響其
    權利或法律上之利益，故其非利害關係人，自不具有聲請停
    止執行之權利；再原處分因未提起行政救濟而已確定，不容
    許聲請停止執行，本件聲請停止執行，應不許可。
三、抗告意旨略謂：系爭建物所有權人委任抗告人，向原審法院
    聲請停止執行，故而本案之權利保護利益尚涉及系爭建物之
    所有權人，而非僅及於抗告人之利益，又相對人一再寄發拆
    除通知，顯有急迫及難於回復之損害等語。
四、本院按：行政機關之處分或決定，在依法撤銷或變更前，原
    則上具有執行力，不因提起訴願或行政訴訟而停止執行，必
    須於行政訴訟繫屬中或於行政訴訟起訴前，原處分（或原決
    定）之執行，將發生難於回復之損害，且有急迫情事者，當
    事人始得聲請行政法院裁定停止執行，但原告之訴在法律上
    顯無理由者，不得為之，此觀諸行政訴訟法第116條第1項至
    第3項前段規定甚明。如原處分（或原決定）已經確定，無
    從訴請撤銷，即無依上開規定聲請行政法院裁定停止執行之
    餘地。本件原處分作成於97年10月間，並未經人提起訴願爭
    執其合法性，此為抗告人及相對人所不爭執，原處分顯已形
    式確定。依照上述說明，抗告人不得就已形式確定之原處分
    聲請停止執行，本件聲請並不合法，原裁定予以駁回，並無
    不合。又依聲請狀所載，抗告人並非以他人之代理人地位，
    而係以其本人名義聲請停止執行，抗告意旨謂系爭建物所有
    權人委任其向原審法院聲請停止執行云云，與事實不符。是
    抗告人提起本件抗告，請求廢棄原裁定，並無理由，應予駁
    回。
五、據上論結，本件抗告為無理由。依行政訴訟法第104條、民
    事訴訟法第95條、第78條，裁定如主文。
中    華    民    國    98    年    11    月    12    日
                    最高行政法院第五庭
                        審判長法官  黃  璽  君
                              法官  黃  淑  玲
                              法官  鄭  忠  仁
                              法官  吳  東  都
                              法官  陳  金  圍
以  上  正  本  證  明  與  原  本  無  異
中    華    民    國    98    年    11    月    13    日
                              書記官  郭  育  玎


司法院資訊處製作；財團法人民間司法改革基金會備份。
